【裁判字號】    90,訴,16
【裁判日期】    900810
【裁判案由】    懲治盜匪條例等
【裁判全文】
臺灣澎湖地方法院刑事判決                              九十年度訴字第一六號
    公  訴  人  臺灣澎湖地方法院檢察署檢察官
    被      告  丙○○
    選任辯護人  楊慧娟律師
右列被告因懲治盜匪條例等案件，經檢察官提起公訴（九十年度偵字第一一六號），
本院判決如左：
    主  文
丙○○連續行使偽造私文書，足以生損害於公眾及他人，累犯，處有期徒刑伍月，南
縣警交字第００一六六一八八號、第00000000號舉發違反道路交通管理事件
通知單移送聯收受通知聯者簽章欄內偽造之「王世  」署名貳枚均沒收；又意圖為自
己不法所有，以脅迫致使不能抗拒而使他人交付其物，累犯，處有期徒刑柒年捌月，
菜刀壹把沒收；應執行有期徒刑捌年，南縣警交字第００一六六一八八號、第000
00000號舉發違反道路交通管理事件通知單移送聯收受通知聯者簽章欄內偽造之
「王世  」署名貳枚、菜刀壹把均沒收。
    事  實
一、丙○○曾於民國八十八年間因偽造文書案件，經台灣高雄地方法院判處有期徒刑
    確定，甫於八十九年三月二十八日執行完畢（分別因逃亡、偽造文書案件，經軍
    法機關、台灣高雄地方法院判處有期徒刑一年二月、四月確定，嗣定應執行刑有
    期徒刑一年四月，並先執行逃亡罪部分，後執行偽造文書罪部分），猶不知悔改
    ，基於概括之犯意，分別於八十九年八月四日二十一時二十分許、八十九年九月
    十九日二十三時許，在台南縣永康市○○○路土地銀行前、台南縣永康市○○路
    三五七號前，因騎機車未戴安全帽被台南縣警察局永康分局大橋派出所員警告發
    時，唯恐受罰，竟謊報王世寶之姓名、年籍，在承辦警員所填寫之南縣警交字第
    ００一六六一八八號、第00000000號舉發違反道路交通管理事件通知單
    移送聯收受通知聯者簽章欄內，連續偽簽「王世  」署名，表示已收到通知，再
    交還警員憑辦，足以生損害於王世寶及警察機關對於道路交通管理之正確性。又
    因缺錢花用，竟心生歹念，意圖為自己不法所有，於九十年一月十五日二十時二
    十分許，頭戴紅色便帽，口覆花色口罩，衣服內預藏己有之菜刀一把，進入營業
    中之澎湖縣馬公市○○路九三號一樓木船PUB，見其內僅有店員甲○○一人獨自
    看店，隨即亮刀並出言「趕快把錢拿出來」，甲○○開抽屜拿錢之際，丙○○復
    揮刀催促，甲○○受驚呼聲，丙○○再出言「妳趕快，我就不會（對妳不利）」
    ，並要求甲○○拿出全部現款，甲○○略顯遲疑，丙○○再度揮刀示警，致甲○
    ○心生畏佈而不能抗拒，交付店內之營業所得新台幣（下同）八千七百元予丙○
    ○，丙○○以前述脅迫方式得手後，即逃離現場。嗣經甲○○報警處理，由澎湖
    縣警察局馬公分局於九十年二月二十四日十三時許循線在台南縣永康市○○路二
    八０之四二號統帥賓館內拘提丙○○到案，並扣得菜刀一把及紅色便帽、花色口
    罩各一只。
二、案經澎湖縣警察局馬公分局報告台灣澎湖地方法院檢察署檢察官偵查起訴。
    理  由
一、訊據被告丙○○對於在右揭時、地謊報王世寶之姓名、年籍，在承辦警員所填寫
    之南縣警交字第００一六六一八八號、第00000000號舉發違反道路交通
    管理事件通知單移送聯收受通知聯者簽章欄內，偽簽「王世  」署名，表示已收
    到通知，再交還警員憑辦之犯罪事實，坦承不諱，並有上開舉發違反道路交通管
    理事件通知單移送聯及收執聯各二紙在卷可稽。惟其矢口否認有何盜匪犯行，辯
    稱：伊於案發當時人在馬公市家園旅社住宿休息，不可能外出至案發現場犯案，
    扣案之帽子、口罩及菜刀均係伊於案發當日十七時許借給姓名、年籍不詳，綽號
    「阿瑞」之友人使用，可能是「阿瑞」做的，與伊無關。況縱認該案係被告所為
    ，惟被告僅持刀揮舞，情節輕微，且被害人甲○○及被告分處吧檯內外，二者間
    有一段距離，被害人仍有躲避空間，並未達於不能抗拒之程度，充其量僅構成恐
    嚇取財罪云云。經查：（一）被告於九十年一月十五日二十時二十分許，持刀進
    入澎湖縣馬公市○○路九三號一樓木船PUB，脅迫甲○○使其交付八千七百元之
    事實，業據被告於偵查及本院調查中坦承不諱，核與被害人甲○○於警訊及本院
    調查中之指述相符。被告雖另辯稱其係為求交保以尋找犯罪真兇（即綽號阿瑞之
    男子），不得已而為與事實不符之陳述，承認上開犯行云云，然被告所涉犯之盜
    匪罪係屬最輕本刑五年以上有期徒刑之重罪，當知若因犯罪而遭判刑，勢必長期
    身陷囹圄，其嚴重性較諸一般犯罪遠甚，是若未犯罪，自無可能僅因暫時羈押即
    貿然為與事實不符之自白。況被告於偵查及審理中均選任辯護人，被告在律師專
    業知識之輔佐下，更無違背事實而陳述，致陷自己於不利境況之理。至證人即家
    園旅社老闆乙○於警訊及本院調查中固證稱被告於九十年一月十五日十九時許返
    回旅社後，伊即未再見被告外出，直至同日二十一時四十分許警方至旅社實施臨
    檢時，才從被告投宿之二樓二０七號房間將被告帶走等語，惟查家園旅社由二樓
    通往一樓之樓梯有二，其一通往大廳即旅社人員看管旅社之位置，另一則通往後
    方廚房，後方廚房設有門戶可直接與外面相通，若由該後門通往外面，即非在旅
    社人員之視線範圍，旅社人員無從知悉掌控等情，業據證人乙○於警訊及本院調
    查中供述明確，並經本院親至現場勘驗屬實，製有勘驗筆錄在卷可稽，是證人乙
    ○所稱被告於九十年一月十五日十九時許返回旅社後至同日二十一時四十分許警
    方至旅社實施臨檢時，未看到被告外出一節，尚不能遽認被告於案發時確不在場
    而為其有利之認定。（二）案發地點木船PUB之吧檯係以木材製成，長度為四百
    零五公分、寬度一百五十四公分、高度一百十五公分，一般成年人由吧檯外可輕
    躍入內，且除經大門外，並無其他通路可資逃離等情，業據證人甲○○於警訊及
    本院調查中供述明確，並經本院親至現場勘驗屬實，製有勘驗筆錄在卷可稽，被
    害人甲○○於案發時獨自一人看店，而被告年屬青壯，手持利刃且可隨時翻越吧
    檯傷及被害人，被害人處此情境，豈有反抗之餘地？被害人受脅迫已達不能抗拒
    之程度，要無疑義。（三）此外，復有扣案之菜刀一把及紅色便帽、花色口罩各
    一只足參，本件事證已臻明確，被告行使偽造私文書及盜匪之犯行均堪認定，應
    予依法論科。被告所辯，要係卸責之詞，不足採信。
二、按現行懲治盜匪條例，係經立法程序於四十六年六月五日修正公布施行，將原第
    八條及第十條之規定予以刪除，原第九條改為第八條，第十一條改為第九條；經
    考上開刪除原第十條「施行期間定為一年，必要時得以命令延長」有關限時法規
    定之立法本意，係為期遏止盜風，改善治安，認本條例第一條至第七條及原第九
    條均仍有施行之必要，因將本條例由限時法改為經久施行之常態性刑事特別法，
    並重新調整條次，形式上雖稱修正，實質上，已具重新全部立法之性質，故本條
    例修正前，雖有數次命令延長已逾期，仍非可認為已經失效（最高法院八十九年
    台上字第八四０號判決參照），被告辯稱懲治盜匪條例早於三十四年四月八日失
    其效力云云，尚不足採。核被告在警員所填寫之舉發違反道路交通管理事件通知
    單移送聯收受通知聯者簽章欄內，偽簽「王世  」署名，即係表示收到該通知單
    之通知聯之意思，其復交回警員處理，顯然於該文書內容有所主張，被告該部分
    所為，係犯刑法第二百十六條、第二百十條之行使偽造私文書罪，其偽造署押為
    偽造私文書之階段行為，偽造私文書之低度行為則為行使之高度行為所吸收，均
    不另論罪；被告持刀進入澎湖縣馬公市○○路九三號一樓木船PUB，脅迫甲○○
    使其交付新台幣八千七百元之行為，則係犯懲治盜匪條例第五條第一項第一款普
    通盜匪罪。被告先後二次行使偽造私文書行為，時間緊接，犯罪構成要件相同，
    顯係基於概括之犯意，反覆為之，應依連續犯之規定論以一罪，並依法加重其刑
    。其所犯行使偽造私文書罪及普通盜匪罪，犯意各別，行為互殊，構成要件亦不
    相同，應分論併罰。被告曾於民國八十八年間因偽造文書案件，經台灣高雄地方
    法院判處有期徒刑確定，甫於八十九年三月二十八日執行完畢（分別因逃亡、偽
    造文書案件，經軍法機關、台灣高雄地方法院判處有期徒刑一年二月、四月確定
    ，嗣定應執行刑有期徒刑一年四月，並先執行逃亡罪部分，後執行偽造文書罪部
    分），此有本院刑案被告全國前案紀錄表乙份在卷可按，其於五年內再犯有期徒
    刑以上之罪，係屬累犯，應依法加重其刑，行使偽造私文書部分並遞加重之。檢
    察官斟酌被告甫出獄即再度持械犯罪等情，請求就強盜部分量處被告有期徒刑九
    年，偽造文書部分量處有期徒刑一年八月，並定應執行刑十年，固非無見，惟本
    院另審酌被告所犯行使偽造私文書罪部分，係突遭取締，一時失慮，致罹刑章；
    而所犯普通盜匪罪部分，雖犯罪，但所得不多，持刀行強，究未傷及無辜等情，
    爰量處如主文所示之刑，並定應執行之刑。上開偽造之「王世  」署名二枚，依
    刑法第二百十九條規定沒收之。扣案之菜刀一把係被告所有之物，業據被告陳明
    在卷，其供被告盜匪犯罪之用，依刑法第三十八條第一項第二款之規定，併予宣
    告沒收。扣案之紅色便帽一頂、口罩一只，因與沒收要件不符，爰不另宣告沒收
    。又被告係因缺錢花用而行強盜匪，且案發迄今經濟狀況不佳，端賴親友接濟維
    生，業據被告於本院審理中供述屬實，而被告盜匪所得之八千七百元係屬消費財
    ，且金額不高，案發至今未經扣案，應認已經消費滅失，毋庸依懲治盜匪條例第
    七條第一項，諭知發還被害人，附此敘明。
據上論斷，應依刑事訴訟法第二百九十九條第一項前段，懲治盜匪條例第五條第一項
第一款、第八條，刑法第五十六條、第二百十六條、第二百十條、第四十七條、第五
十一條第五款、第二百十九條、第三十八條第一項第二款，判決如主文。
本案經檢察官王全中到庭執行職務
中    華    民    國      九十      年      八      月        十        日
                               臺 灣 澎 湖 地 方 法 院 刑 事 庭
                                     法    官  陳     順     輝
右正本證明與原本無異。
如不服本判決，應於判決送達後十日內，向本院提出上訴狀（須附繕本）
中    華    民    國      九十      年      八      月       十三       日
                                     書 記 官  林     德     盛
附錄法條
懲治盜匪條例第五條第一項第一款：
有左列行為之一者，處無期徒刑或七年以上有期徒刑：
一、意圖為自己或第三人不法所有，以強暴、脅迫、藥劑、催眠術或他法致使不能抗
    拒而取他人之物或使其交付者。
刑法第二百十六條：
行使第二百十條至第二百十五條之文書者，依偽造、變造文書或登載不實事項或使登
載不實事項之規定處斷。
刑法第二百十條：
偽造、變造私文書，足以生損害於公眾或他人者，處五年以下有期徒刑。


司法院資訊處製作；財團法人民間司法改革基金會備份。
